【裁判字號】    95,訴,198
【裁判日期】    951128
【裁判案由】    違反槍砲彈藥刀械管制條例
【裁判全文】
臺灣宜蘭地方法院刑事判決               95年度訴字第198號
公  訴  人  臺灣宜蘭地方法院檢察署檢察官
被      告  乙○○
                    （現另案於臺灣臺北戒治所強制戒治中）
指定辯護人  本院公設辯護人  甲○○
上列被告因違反槍砲彈藥刀械管制條例案件，經檢察官提起公訴
（95年度偵字第1646號），及移送併辦（臺灣板橋地方法院檢察
署95年度偵緝字第936號），本院判決如下：
    主  文
乙○○未經許可，寄藏可發射子彈具有殺傷力之改造手槍，累犯
，處有期徒刑參年肆月，併科罰金新臺幣參萬元，罰金如易服勞
役，以新臺幣壹仟元折算壹日。扣案之仿WALTHER廠PPK/S型改造
手壹枝（槍枝管制編號：0000000000號，含彈匣壹個）沒收。
    事實及理由
一、構成犯罪事實：
    乙○○於民國85年間分別因恐嚇、麻醉藥品管理條例案件，
    先後經法院判處有期徒刑3月、3年確定；又於86年間因麻醉
    藥品管理條例案件，經法院判處有期徒刑10月確定，嗣接續
    執行，並於88年2月12日假釋，刑期至90年1月22日屆滿，以
    已執行論。詎其不知悔改，明知未經許可，不得寄藏槍砲彈
    藥刀械管制條例所列之槍砲、子彈，竟仍基於未經許可，寄
    藏可發射子彈具有殺傷力之改造手槍、子彈之犯意，於92年
    2月中旬，在臺北縣三重市○○路租屋處，明知賴華聰（於
    91年2月22日死亡）所持有可發射子彈具有殺傷力之仿WALTH
    ER廠PPK/S型半自動手槍製造之改造手槍1枝（槍枝管制編號
    ：0000000000號，含彈匣1個）、具殺傷力之土造子彈1顆，
    均屬槍砲彈藥刀械管制條例所管制之違禁物品，仍未經許可
    ，受賴華聰委託代為保管，並先後藏放在上開租屋處、宜蘭
    縣羅東鎮○○街36號2樓租屋處。嗣於95年4月3日21時30分
    許，為警在宜蘭縣羅東鎮○○街36號2樓查獲，並扣得上開
    改造手槍1枝、子彈1顆。
二、認定犯罪事實所憑之證據及理由：
（一）被告乙○○於警詢、偵查、本院審理中之自白（見警礁偵
      字第0950001114號卷第3頁至第5頁、95偵1646號卷第8頁
      、第22頁、本院卷第39頁、第61頁）。
（二）宜蘭縣警察局羅東分局搜索扣押筆錄、扣押物品目錄表各
      1份（見警礁偵字第0950001114號卷第12頁至第15頁）。
      可證警方於95年4月3日21時30分許，在宜蘭縣羅東鎮○○
      街36號2樓，扣得槍枝1枝、子彈1顆。
（三）內政部警政署刑事警察局95年4月19日刑鑑字第095005097
      1號槍彈鑑定書1份（見95偵1646號卷第29頁至第32頁）。
      可證扣案槍枝1枝、子彈1顆，經鑑定結果：(1)送驗制式手
      槍1枝（槍枝管制編號：0000000000號，含彈匣1個），認
      係由仿WALTHER廠PPK/S型半自動手槍製造之槍枝，換裝土
      造金屬槍管而成之改造手槍，機械性能良好，可擊發適用
      之子彈，認具殺傷力。(2)送鑑子彈1顆，認係具直徑約8.0
      mm金屬彈頭之土造子彈，經實際試射，可擊發，認具殺傷
      力。足認被告有於上開時、地，未經許可，寄藏上開可發
      射子彈具有殺傷力之改造手槍1枝、具有殺傷力之子彈1顆
      。
（四）上開（二）、（三）所示證據，足以佐證被告首開自白，
      與事實相符。
三、論罪科刑之理由：
（一）按槍砲彈藥刀械管制條例係將「持有」與「寄藏」為分別
      之處罰規定，則單純之「持有」，固不包括「寄藏」，但
      「寄藏」之受人委託代為保管，其保管之本身所為之「持
      有」，既係「寄藏」之當然結果，法律上自宜僅就「寄藏
      」行為為包括之評價，不應另就「持有」予以論罪（最高
      法院74年台上字第3400號判例要旨參照）。故被告乙○○
      所為，係犯槍砲彈藥刀械管制條例第8條第4項未經許可，
      寄藏可發射子彈具有殺傷力之改造手槍罪、同條例第12條
      第4項未經許可，寄藏子彈罪。
（二）按被告行為後，94年2月2日修正公布之刑法（下稱新法）
      已於95年7月1日施行，新法第2條第1項規定：「行為後法
      律有變更者，適用行為時之法律。但行為後之法律有利於
      行為人者，適用最有利於行為人之法律。」，係規範行為
      後法律變更所生新舊法律比較適用之準據法，於新法施行
      後，自應適用新法第2條第1項之規定，為「從舊從輕」之
      比較；又比較新舊法時，應就罪刑有關之共犯、未遂犯、
      想像競合犯、牽連犯、連續犯、結合犯，以及累犯加重、
      自首減輕暨其他法定加減原因（如身分加減）與加減比例
      等一切情形，本於統一性及整體性原則，綜其全部罪刑之
      結果而為比較（最高法院95年度第8次刑事庭會議決議參
      照）。經查：
   1、槍砲彈藥刀械管制條例第8條第4項、第12條第4項之罪，
      法定刑分別應併科新臺幣700萬元、300萬元以下罰金，依
      被告行為時之修正前刑法第33條第5款規定：「主刑之種
      類罰金：1元（銀元）以上。」，惟被告行為後施行之新
      法第33條第5款規定：「主刑之種類罰金：新臺幣1千元以
      上，以百元計算之。」，經比較修正前後關於科處罰金刑
      之最低刑度規定，自應以被告行為時之修正前法律較有利
      於被告。
   2、有關罰金刑易服勞役之折算標準規定，被告行為時之修正
      前刑法第42條第2項前段規定：「易服勞役以1元（銀元）
      以上3元以下折算1日。」，該規定之數額，並依95年7月1
      日刪除前罰金罰鍰提高標準條例第2條前段規定，將其原
      定數額提高為100倍折算1日，即依被告行為時之法律，其
      易服勞役之折算標準，應以銀元100元（即新臺幣300元）
      以上300元（即新臺幣900元）以下折算1日，惟被告行為
      後施行之新法第42條第3項前段規定：「易服勞役以新臺
      幣1千元、2千元或3千元折算1日。」，經比較修正前後之
      易服勞役折算標準規定，自應以新法之規定較有利於被告
      。
   3、修正前刑法第47條係規定：「受有期徒刑之執行完畢，或
      受無期徒刑或有期徒刑一部之執行而赦免後，5年以內再
      犯有期徒刑以上之罪者，為累犯，加重本刑至二分之一。
      」，修正後刑法第47條第1項則規定：「受徒刑之執行完
      畢，或一部之執行而赦免後，5年以內故意再犯有期徒刑
      以上之罪者，為累犯，加重本刑至二分之一。」，惟因本
      件被告係故意犯罪，不論依修正前或修正後之規定，均構
      成累犯，對被告並無較有利或較不利之情形。
   4、綜合上述各條文修正前、後之比較，本院認為非僅向來刑
      事實務鮮少諭知最低刑度之罰金刑，且罰金刑之最低刑度
      由1銀元即新臺幣3元提高為新臺幣1,000元，則就此部分
      適用新法之結果，對被告所生最大不利程度不過新臺幣99
      7元，相較於易服勞役折算標準之修正，如以新法所定法
      定最高額度即新臺幣3,000元折算1日，則被告可獲大幅減
      少易服勞役日數之利益，是以，揆諸前揭最高法院決議及
      修正後刑法第2條第1項規定之「從舊、從輕」原則，本案
      自應一體適用裁判時之新法予以論處。
（三）被告以一寄藏行為，同時觸犯未經許可，寄藏可發射子彈
      具有殺傷力之改造手槍、子彈罪，為想像競合犯，應依刑
      法第55條段規定，從一重之槍砲彈藥刀械管制條例第8條
      第4項之未經許可，寄藏可發射子彈具有殺傷力之改造手
      槍罪處斷。
（四）被告於85年間分別因恐嚇、麻醉藥品管理條例案件，先後
      經法院判處有期徒刑3月、3年確定；又於86年間因麻醉藥
      品管理條例案件，經法院判處有期徒刑10月確定，嗣接續
      執行，並於88年2月12日假釋，刑期至90年1月22日屆滿，
      以已執行論，此有臺灣高等法院被告前案紀錄表1份在卷
      可參，其於5年以內故意再犯本件有期徒刑以上之罪，為
      累犯，應依刑法第47條第1項規定，加重其刑。
（五）審酌被告前有恐嚇、麻醉藥品管理條例、電子遊戲場業管
      理條例之犯罪前科，此有臺灣高等法院被告前案紀錄表1
      份在卷可參，素行尚非相當良好，而國內槍枝、子彈泛濫
      ，常見不肖份子持以犯案，被告仍未經許可，寄藏上開改
      造手槍、子彈，嚴重危害社會安全，及考量被告於犯罪後
      坦承犯行，態度良好等一切情狀，量處如主文所示之刑，
      併諭知罰金部分如易服勞役之折算標準。
（六）扣案之仿WALTHER廠PPK/S型改造手槍1枝（槍枝管制編號
      ：0000000000號，含彈匣1個），係屬違禁物，爰依刑法
      第38條第1項第1款宣告沒收。又扣案之土造子彈1顆，業
      經鑑定機關試射擊發，已不具子彈之完整性，非屬違禁物
      ，爰不予宣告沒收。
四、併案退回由檢察官另行處理部分：
（一）臺灣板橋地方法院檢察署95年度偵緝字第936號移送併辦
      意旨略以：被告乙○○明知具有殺傷力之改造子彈，係槍
      砲彈藥刀械管制條例所規定之管制物品，非經中央主管機
      關許可，不得持有，竟與蘇金卿（由檢察官另案通緝中）
      共同基於持有子彈之犯意聯絡，於94年7月13日19時30分
      許，在臺北縣蘆洲市○○街251號2樓，為警當場查獲乙○
      ○持有具有殺傷力之土造子彈6顆。因認被告乙○○涉犯
      槍砲彈藥刀械管制條例第12條第4項之未經許可，持有子
      彈罪嫌等語。
（二）按犯罪事實應依證據認定之，無證據不得認定犯罪事實，
      刑事訴訟法第154條第2項定有明文。次按所謂裁判上一罪
      之連續犯，若行為人先後行為非本於初發之概括犯意，而
      犯構成要件相同之罪之行為者，即無由成立連續犯。槍砲
      彈藥刀械管制條例上規定之「持有」與「寄藏」二種行為
      ，固均為將物品置於自己實力支配之下，然前者乃指為自
      己管領之目的，將物品移入自己實力支配之下；後者則係
      以為他人管領之目的，將物品移入自己實力支配之下之意
      ，其態樣、要件並不儘相同（最高等院82年度台上字第12
      93號判決要旨參照）。故先有「寄藏」之行為，後為另一
      「持有」之行為者，先後之犯行構成要件不同，自不成立
      連續犯。
（三）本件公訴意旨認被告乙○○涉犯未經許可，持有子彈罪嫌
      ，無非係以下列證據為據：
   1、被告乙○○於偵查中之供詞。
   2、另案被告蘇金卿於偵查中之證詞。
   3、臺北縣政府警察局蘆洲分局搜索扣押筆錄、扣押物品目錄
      表各1份。
   4、內政部警政署刑事警察局94年8月25日刑鑑字第094012700
      2號槍彈鑑定書1份。
（四）被告之辯解：
      被告乙○○堅詞否認有何未經許可，持有子彈之犯行，辯
      稱：警員在臺北縣蘆洲市○○街251號2樓查獲之子彈不是
      我的，當時我人在外面，是被警員帶進去的等語。
（五）本院之判斷：
   1、臺北縣政府警察局蘆洲分局警員於94年7月13日19時30分
      ，搜索臺北縣蘆洲市○○街251號2樓，扣得子彈6顆，經
      內政部警政署刑事警察局鑑定結果：送驗子彈6顆，分別
      係由土造金屬彈殼加裝直徑7.7mm至8.2mm金屬彈頭而成之
      土造子彈，經取樣2顆試射結果，其中1顆，可擊發，認具
      殺傷力；另1顆，雖可擊發，惟其發射動能甚微，認不具
      殺傷力，此有臺北縣政府警察局蘆洲分局搜索扣押筆錄、
      扣押物品目錄表各1份、內政部警政署刑事警察局94年8月
      25日刑鑑字第0940127002號槍彈鑑定書1份在卷可參（見
      臺灣板橋地方法院94核退偵1104號卷第36頁至第39頁、94
      核退偵2872號卷第4頁至第6頁）。可證警方於上開時、地
      ，扣得具有殺傷力之土造子彈1顆。
   2、惟被告乙○○於偵查、本院審理中均否認扣案之土造子彈
      6顆為其所持有，且另案被告蘇金卿於94年7月14日偵查中
      亦供稱：「94年7月13日19時30分，為警在臺北縣蘆洲市
      ○○街251號2樓，查獲安非他命、針筒、吸食器、子彈6
      顆。警察在我的背包中查到針筒、安非他命1包、玻璃球
      ，其他扣案東西是誰的我不知道。我是94年7月13日16時
      多進去該處找一位高先生，他住那裡。我進入該處時，有
      子彈的這個黑色背包沒有在該處，是誰拿的我不知道。除
      乙○○進入該屋外，我看到有1個人和乙○○一起來，名
      字我不知道。」等語（見94偵12028號卷第6頁）。可證臺
      北縣蘆洲市○○街251號2樓並非被告乙○○住所或居所，
      況當天除被告乙○○外尚有其他人進出該處，則自不能僅
      以警方查獲上開子彈時，被告乙○○在場，即推論上開子
      彈為被告乙○○所持有甚明。故被告以前詞辯稱：扣案之
      子彈非其所持有等語，堪以採信。
   3、況依前述判決要旨，未經許可，寄藏具有殺傷力子彈之先
      行為，與後另一未經許可，持有具有殺傷力子彈之行為，
      先後之犯行構成要件不同，自不成立連續犯。
   4、此外，復查無其他積極證據足以證明被告乙○○有此部分
      犯行，從而，此併辦部分與起訴部分無連續犯之裁判上一
      罪關係，為起訴效力所不及，本院即無從審理，應退回檢
      察官依法另行處理，併此敘明。
五、適用之法律：
（一）程序法方面：刑事訴訟法第299條第1項前段。
（二）實體法方面：槍砲彈藥刀械管制條例第8條第4項、第12條
      第4項，現行刑法第11條前段、第2條第1項但書、第55條
      、第47條第1項、第42條第3項、第38條第1項第1款。
本案經檢察官沈念祖到庭執行職務。
中    華    民    國    95    年    11    月    28    日
                  刑事第四庭    審判長法  官
                                      法  官
                                      法  官
以上正本證明與原本無異。
如不服本判決應於收受本判決後10日內向本院提出上訴書狀，其
未敘述上訴理由者，並得於提起上訴後10日內向本院補提理由書
狀(均須按他造當事人之人數附繕本)「切勿逕送上級法院」。
                                      書記官
中    華    民    國    95    年    11    月          日
附錄本案論罪科刑法條：
★槍砲彈藥刀械管制條例第8條：
未經許可，製造、販賣或運輸鋼筆槍、瓦斯槍、麻醉槍、獵槍、
空氣槍或第4條第1項第1款所定其他可發射金屬或子彈具有殺傷
力之各式槍砲者，處無期徒刑或5年以上有期徒刑，併科新臺幣
1千萬元以下罰金。
未經許可，轉讓、出租或出借前項所列槍枝者，處5年以上有期
徒刑，併科新臺幣1千萬元以下罰金。
意圖供自己或他人犯罪之用，而犯前2項之罪者，處無期徒刑或
7年以上有期徒刑，併科新臺幣1千萬元以下罰金。
未經許可，持有、寄藏或意圖販賣而陳列第1項所列槍枝者，處
3年以上10年以下有期徒刑，併科新臺幣7百萬元以下罰金。
第1項至第3項之未遂犯罰之。
★槍砲彈藥刀械管制條例第12條：
未經許可，製造、販賣或運輸子彈者，處1年以上7年以下有期徒
刑，併科新台幣500萬元以下罰金。
未經許可，轉讓、出租或出借子彈者，處6月以上5年以下有期徒
刑，併科新台幣300萬元以下罰金。
意圖供自己或他人犯罪之用，而犯前二項之罪者，處3年以上10
年以下有期徒刑，併科新台幣700萬元以下罰金。
未經許可，持有、寄藏或意圖販賣而陳列子彈者，處5年以下有
期徒刑，併科新台幣300萬元以下罰金。
第一項至第三項之未遂犯罰之。


司法院資訊處製作；財團法人民間司法改革基金會備份。
